【裁判字號】    97,上易,1220
【裁判日期】    970717
【裁判案由】    詐欺
【裁判全文】
臺灣高等法院刑事判決                97年度上易字第1220號
上  訴  人  臺灣士林地方法院檢察署檢察官
上  訴  人
即  被  告  乙○○
上列上訴人等因被告詐欺案件，不服臺灣士林地方法院96年度易
字第1712號，中華民國97年3 月31日第一審判決（起訴案號：臺
灣士林地方法院檢察署96年度偵續字第209 號），提起上訴，本
院判決如下：
    主  文
上訴駁回。
    事  實
一、乙○○前因槍砲案件，經本院以91年度上訴字第3431號判決
    處有期徒刑1年6月，併科罰金新台幣（下同）5 千元確定，
    於民國94年1 月21日假釋保護管束期滿視為執行完畢。猶不
    知悔改，明知單親之網友甲○○待業中，亟需賺錢撫養小孩
    ，竟意圖為自己不法所有，於95年10月17日凌晨1、2時許，
    以SKYPE 網路電話向住於臺北市○○區○○街398巷5弄2號6
    樓之9之甲○○佯稱可代為投資黃金獲利，甲○○不疑有詐
    而陷於錯誤，應允投資1萬元。即約定於同年月17日凌晨3時
    許，在臺北市○○區○○街402號萊爾富商店前，交付5千元
    予乙○○；再於同日晚上7時32分許，利用台新銀行自動櫃
    員機匯款5千元至中華郵政股份有限公司板橋三民路郵局（
    起訴書誤載為三民郵局）帳號00000000000000號乙○○帳戶
    內。
二、乙○○於同年月17日凌晨3時許，在上開萊爾富商前店收受
    5000元後，見甲○○所有車號6567-EC號自用小客車停於路
    邊，竟另行萌生為自己不法所有之意圖，訛以甲○○可出售
    上開自用小客車籌措25萬元資金，轉購某汽、柴油共用之現
    代廠牌流當車，再高價轉賣而從中獲利，甲○○不知有詐因
    而陷於錯誤，旋於翌日（18日）將其所有上開自小客車以25
    萬3千元出售予不知情中古車商鄭文義換得現金，再於同日
    下午4時30分許，在臺北市士林區捷運劍潭站前，將售車所
    得價款25萬元交付予乙○○。嗣因乙○○避不見面，始知受
    騙。劉兆揚前後2次共詐得26萬元。
三、案經甲○○訴由臺北市政府警察局北投分局報請臺灣士林地
    方法院檢察署檢察官偵查起訴。
    理  由
一、訊據上訴人即被告劉兆揚對其於上開時、地，從甲○○處取
    得26萬元之事實坦承不諱，惟矢口否認有何詐欺犯行，辯稱
    ：伊係向甲○○借錢，並無施用詐術云云。惟查：
(一)上開事實，業經證人即告訴人甲○○證述綦詳（偵5865卷第
    25、26頁、偵續209 卷第12至14頁、原審第37至50頁），並
    有中華郵政股份有限公司板橋郵局95年11月27日板營字第09
    50202942號函附被告三民路郵局00000000000000號帳戶客戶
    歷史交易清單、汽車買賣合約書及和解契約書影本等資料在
    卷為憑。
(二)被告雖以借貸置辯。惟甲○○陳稱：我們在網路上認識，被
    告說他叫「劉昭陽」，曾經坐牢，但已改邪歸正，覺得我獨
    立扶養2小孩很可憐，遂問我是否有投資黃金，並表示不用
    太多。所以，我在住處附近萊爾富超商先給被告5千元現金
    ，之後跟同事借，再以ATM轉帳方式給被告5千元。另被告在
    萊爾富超商前，見我所有自用小客車停於路旁，被告說他那
    裡有一輛汽、柴油共用之現代廠牌流當車，如果有錢可以便
    宜賣給我25萬元，我再轉賣套利，被告還說我可以賣掉自有
    車來買。我便於95年10月18日將車轉賣予中古車商鄭先生獲
    得25萬3千元，隨即在當天下午4點多，在劍潭捷運站將25萬
    元、身分證影本及印章交給被告。因我於95年8月23日從國
    泰人壽離職，一直找不到工作，且為單親母親，須養育2小
    孩，已經沒有錢，不可能再借錢給被告等語。觀諸甲○○投
    資黃金分2次給付投資額各5千元，為被告所不否認，並有台
    新銀行自動櫃員機交易明細表在卷為憑（偵5865卷第27頁）
    ，倘甲○○為一有資力之人，得以借款給被告，當無投資黃
    金1萬元須分2次交予被告，並以賣其所有自用小客車方式籌
    措25萬元之理，且其僅於網路上認識被告，衡情與被告間尚
    無仇隙，要無構詞誣陷被告而置己身於偽證重罪追訴之理，
    則其所陳，應堪採認。又被告取得甲○○交付26萬元後，隨
    即消匿無蹤，復未能提出代為購買黃金或購買現代廠牌流當
    車之任何事證供查，益證被告確實向甲○○佯稱投資黃金、
    購買現代廠牌流當車轉賣獲利等詐術，使甲○○陷於錯誤，
    分別交付1萬、25萬元無訛。
(三)證人劉德倫先證稱：伊是被告中國海專同學，被告告知已與
    甲○○達成協議，要伊代理簽名並拿回和解書即可，簽約時
    有2份和解書，雙方各拿1份。1份有劃線，1份沒有劃線，因
    金額有爭執，遂在第三點金額部分劃線等語（偵續209卷第
    22、23頁）。觀諸和解契約書第三點並無記載「25萬元」字
    樣及刪除「25萬元」，且劉德倫於原審改稱：因甲○○與被
    告所說金額不符，最後甲○○說不告被告，就把25萬元部分
    劃掉等語（原審卷第51頁），與其前所證不符。況甲○○堅
    稱二份和解書相同，交給劉德倫那份並未把25萬部分劃掉，
    而被告雖曰劉德倫交回給伊之和解書有將25萬元劃掉，稱
    該紙和解書已經掉了，即無法提出以實其說。綜上所述，參
    以劉德倫係被告中國海專之同學，並願意出面與甲○○商談
    和解，顯然與被告有深厚情誼，則其所云25萬元有劃掉等語
    ，應屬記憶錯誤或迴護被告之詞，要難採信。又倘被告確實
    係向甲○○借款，則和解契約書既已刪除「25萬元」字樣，
    自屬能證明被告無詐欺犯行訴訟上之重要依憑，遽被告竟提
    不出刪除「25萬元」字樣之和解契約書，何況被告至本院審
    判時，已坦白承認確向甲○○「借取」賣車款25萬元無訛，
    故被告所辯要無足取。
(四)甲○○證稱，我報案後，一直試著聯絡被告，直到某日被告
    方來電質問我為何要報警，害他的帳戶被凍結，並跟我說帳
    戶是別人的，叫我把案子撤掉。我還問他車子、錢呢？被告
    叫我放心，錢都在帳戶內。直到案子轉到北投刑事組，95年
    11、12月間，自稱劉太太打電話給我，帳號是乙○○的，並
    不是拿錢的人，只是將帳戶借給跟你拿錢的人，說我的行為
    造成他們家的困擾，叫我趕快將寫和解書，去警局撤案。我
    唯恐造成他人困擾，遂答應見面。之後一個男子（應係劉德
    倫）出來說他叫乙○○，就簽立和解書，並表示等帳戶解凍
    後，再給我5 千元。我拿和解書去北投分局，警員拿乙○○
    照片給我看，便確定騙錢的人是乙○○等語（原審卷第42頁
    ）。佐以和解契約書第一點記載：因乙方（即被告）在不知
    情之下將郵局帳戶借予朋友而導致甲方（甲○○）以金融卡
    轉帳方式，將5 千元正轉入乙方之郵局帳號。又於95年10月
    18日下午4 點左右，甲方在劍潭捷運站一號出口處，將現金
    25萬元正交付乙方之友人，做為向乙方之友人購車之車款。
    當甲方得知受騙後向台北市警察局北投分局大屯派出所報案
    ，北投分局以詐欺案偵辦。現甲方獲知乙方實為不知情之第
    三者，願對乙方撤銷此案等語（偵續209卷第16頁）。觀諸
    和解契約書上記載甲○○受騙過程，與甲○○接聽自稱「劉
    太太」及假冒「乙○○」之劉德倫邀約甲○○商談和解之原
    因、過程均相仿，且倘劉德倫於簽訂和解契約書時，表明係
    代「乙○○」簽署，衡情應於和解契約書署名欄記載「代簽
    」乙情，詎和解契約書上並無「代簽」之記載，足徵被告於
    詐財得手後，因甲○○報警處理，恐遭警約談，遂要求劉德
    倫以「乙○○」身分出面與甲○○簽立和解契約書，藉以規
    避刑責，要屬無誤。
(五)綜上所述，被告所辯。其非詐欺，僅係向甲○○「借錢」云
    云，應屬卸責飾詞，不足採信。本件事證明確，被告犯行堪
    以認定。
二、核被告以代投資黃金為由詐騙甲○○1 萬元得手，及另以販
    售流當車再高價轉讓可獲鉅利為由詐騙甲○○25萬元得手之
    所為，係各犯刑法第339條第1項之詐欺取財罪。被告所犯2
    個詐欺取財罪，犯意各別，行為互殊，應予分論併罰。被告
    有事實欄所述犯罪科刑執行情形，有本院被告前案紀錄表附
    卷可參，其於有期徒刑執行完畢後，5年內故意再犯有期徒
    刑以上之本罪，均應依刑法第47條第1項規定論以累犯，並
    均加重其刑。
三、原審據以論罪科刑，並審酌被告年輕力壯，不思正途賺錢，
    迄未與被告達成民事和解，及犯後態度不佳等一切情狀，分
    別量處有期徒刑6月、10月，復因被告犯罪時間，均在96年4
    月24日之前，分別依96年度罪犯減刑條例規定減為3月、5月
    ，定應執行有期徒刑7 月。其認事用法，洵無違誤，量刑亦
    屬妥適。
四、檢察官以原判決量刑過輕為由，提起上訴。惟被告已於本案
    坦承自甲○○處取得26萬元，並當場給付1萬元予甲○○冀
    求和解，原審衡酌刑法第57條各款事項，暨被告犯罪手段、
    犯後態度等一切情狀，而為刑之量定，尚無違法不當。是以
    檢察官上訴，核無理由，應予駁回。被告以原判決未就被告
    如何施詐術之主、客觀犯罪構成要件詳為說明，且未審酌係
    甲○○「主動」找被告就1萬元借款和解為由，提起上訴。
    且仍否認犯罪，亦無理由，同應予以駁回。
據上論斷，應依刑事訴訟法第368條，判決如主文。
本案經檢察官覃正祥到庭執行職務。
中    華    民    國    97    年    7    月     17    日
                  刑事第二庭審判長法  官  呂丹玉
                                  法  官  林恆吉
                                  法  官  李麗玲
以上正本證明與原本無異。
不得上訴。
                                  書記官  廖婷璇
中    華    民    國    97    年    7     月    17    日
附錄：本案論罪科刑法條全文
刑法第339條
意圖為自己或第三人不法之所有，以詐術使人將本人或第三人之
物交付者，處5年以下有期徒刑、拘役或科或併科1千元以下罰金
。
以前項方法得財產上不法之利益或使第三人得之者，亦同。
前二項之未遂犯罰之。


司法院資訊處製作；財團法人民間司法改革基金會備份。
